臺灣嘉義地方法院刑事判決　　　　　　96年度交簡上字第18號
上　訴　人　臺灣嘉義地方法院檢察署檢察官
被　　　告　丙○○
上列上訴人因過失傷害案件，不服中華民國96年1月31日本院嘉
義簡易庭96年度嘉交簡字第104號第一審判決（臺灣嘉義地方法
院檢察署檢察官聲請簡易處刑案號95年度偵字第2528號），提起
上訴，本院管轄之第二審合議庭判決如下：
    主  文
上訴駁回。
丙○○緩刑貳年。
    事  實
一、丙○○係臺灣新光保全股份有限公司嘉義分公司之保全人員
    ，駕駛車輛為其附隨之業務，為從事業務之人，其於民國95
    年3月6日上午6時40分許，駕駛車牌號碼2709-EC號自用小客
    車，沿嘉義市○○○路由東往西方向行駛，途經該路與仁愛
    路交岔路口處時，原應注意行車速度依當地標誌為50公里，
    而依當時情形，又無不能注意之情事，竟貿然以時速約70公
    里之速度超速行駛，適有乙○○駕駛車牌號碼PZ2-335 號重
    型機車後載其年僅14歲之女甲○○（81年6月10日生），沿
    興業西路由西往東方向駛至上開路口欲左轉彎時，未打方向
    燈且未達路口中心處即搶先提前左轉，丙○○見狀煞車不及
    ，其所駕駛之汽車前車頭，遂撞及乙○○所駕駛之機車右側
    ，致乙○○及甲○○人車倒地，乙○○因而受有右大腿撕裂
    傷之普通傷害，甲○○則受有頭部外傷、左側硬腦膜下出血
    、右側顱骨骨折併硬腦膜上出血、右股骨骨折、右脛骨及腓
    骨骨折、右上肢及右下肢之大關節中兩關節機能完全喪失之
    重傷害。丙○○肇事後於職司偵查犯罪之嘉義市警察局交通
    隊警員知悉其為肇事者前，在事故現場向處理員警承認為肇
    事人並接受偵訊，自首而接受裁判。
二、案經被害人乙○○訴由嘉義市警察局第一分局報請台灣嘉義
    地方法院檢察署檢察官偵查起訴。
    理  由
一、程序事項：
    按被告以外之人於審判外之陳述，雖不符傳聞証據得為証據
    之例外規定，而經當事人於審判程序同意作為證據，法院審
    酌該言詞陳述或書面陳述作成時之情況，認為適當者，亦得
    為證據。當事人、代理人或辯護人於法院調查證據時，知有
    第159條第1項不得為證據之情形，而未於言詞辯論終結前聲
    明異議，視為有前項之同意，刑事訴訟法第159條之5定有明
    文。查本案認定事實所引用之言詞及書面陳述證據，經本院
    於審理時提示被告表示無意見，迄於言詞辯論終結前亦未聲
    明異議，視為同意作為證據，本院審酌該陳述證據之取得過
    程並無瑕疵，與本案待證事實間復具有相當之關聯性，自得
    採為證據，合先敘明。
二、認定犯罪事實所憑之証據及理由：
(一)訊據被告丙○○坦承前揭犯行，且有告訴人乙○○之指訴、
    道路交通事故現場圖、道路交通事故調查報告表各1份、現
    場照片23張、財團法人天主教聖馬爾定醫院出具之診斷證明
    書3份，臺灣省嘉雲區車輛行車事故鑑定委員會95年7月24日
    嘉雲鑑950389字第0955802779號之函附鑑定意見書及臺灣省
    車輛行車事故覆議鑑定委員會95年9月11日府覆議字第09501
    00747號函各1份足憑，核與被告自白相符。
(二)按行車速度，依速限標誌或標線之規定，無速限標誌或標線
    者，應依下列規定：一、行車時速不得超過五十公里。但在
    未劃設車道線、行車分向線或分向限制線之道路，或設有快
    慢車道分隔線之慢車道，時速不得超過四十公里。二、行經
    設有彎道、坡路、狹路、狹橋、隧道、學校、醫院標誌之路
    段、道路施工路段、泥濘或積水道路、無號誌之交岔路口及
    其他人車擁擠處所，或因雨霧致視線不清或道路發生臨時障
    礙，均應減速慢行，作隨時停車之準備。道路交通安全規則
    第93條第1項第1款及第2款訂有明文。被告駕駛車輛原應注
    意上開規定，且依當時情況，又無不能注意情事，竟疏未注
    意，於速限時速50公里之路段，駕駛車輛達時速70公里，適
    與於路口搶先左轉之被害人乙○○發生撞擊。被告超速行駛
    ，其駕駛行為顯有過失。案經送臺灣省嘉雲區車輛行車事故
    鑑定委員會鑑定及送臺灣省車輛行車事故覆議鑑定委員會覆
    議之結果，亦同此見解，分別有前揭委員會函可稽。又被害
    人之受傷與被告之過失行為間具有相當因果關係，被告之過
    失傷害犯行堪予認定。
三、論罪科刑之理由：
(一)按行為後法律有變更者，適用行為時之法律。但行為後之法
    律有利於行為人者，適用最有利於行為人之法律，刑法第2
    條第1項定有明文。被告行為後，刑法業於94年2月2日修正
    公布，於95年7月1日施行，查：刑法第62條有關自首之效
    果，由「必減」其刑改為「得減」其刑，此項變動影響行為
    人之刑罰法律效果，自屬法律已有變更；修正前刑法第33
    條第5款關於罰金之定義規定為「銀元1元以上」，修正後則
    提高為「新臺幣1,000元以上，以百元計算之」；修正後
    刑法第67條增加罰金加減之規定；依修正前刑法第41條第
    1項前段規定，易科罰金之折算標準，係以銀元1元以上3元
    以下折算1日（依罰金罰鍰提高標準條例廢止前第2條規定，
    就其原定數額提高為100倍折算1日，即銀元100、200、300
    元折算1日，換算成新臺幣即300、600、900元折算1日）。
    該規定修正後，易科罰金之折算標準則係以新臺幣1,000、
    2,000、3,000元折算1日。綜合比較新舊法自首、罰金規定
    及易科罰金之折算標準，以修正前之規定，較有利於被告，
    依刑法第2條第1項之規定，應適用修正前刑法之規定。
(二)核被告丙○○所為，係犯刑法第284條第2項前段業務過失傷
    害罪及同條第2項後段業務過失重傷害罪。被告一業務過失
    行為，同時致告訴人乙○○及被害人甲○○分別受有傷害及
    重傷害，係一行為觸犯數罪名，為想像競合犯，應從一重論
    以業務過失重傷害罪。被告於車禍發生後，於有偵查權之公
    務員或機關發覺前，留在事故現場，向到場處理之嘉義市警
    察局交通隊警員主動告知係其駕車肇事，自承犯行而接受裁
    判，有自首情形紀錄表1份在卷可稽，核與自首要件相符，
    應依刑法第62條前段規定減輕其刑。
(三)原審依上述事証，適用刑事訴訟法第449條第2項、第454條
    第2項，刑法第284條第2項後段、第55條、第2條第1項前段
    、修正前刑法第62條前段、第41條第1項前段，修正前罰金
    罰鍰提高標準條例第2條，刑法施行法第1條之1第1項、第2
    項前段，並審酌被告之犯罪情狀，量處被告因業務上過失傷
    害人致重傷，處有期徒刑6月，如易科罰金，以銀元300元折
    算1日。經核原審認定事實及適用法律均無不合，量刑亦屬
    妥適。上訴人指摘原審認事用法尚有違誤等情，並無理由，
    應予駁回。
(四)查被告前未曾受有期徒刑以上刑之宣告，有台灣高等法院被
    告前案紀錄表1份附卷可查，且於本院審理中與告訴人已達
    成和解，有告訴人之筆錄及呈報狀可資參照，被告經此偵審
    教訓，應知警惕諒無再犯之虞，本院認所宣告之刑，以暫不
    執行為適當，併諭知緩刑2年，以勵自新。
四、適用法律依據：
(一)刑事訴訟法第455條之1第1項、第3項、第368條。
(二)刑法第74條第1款。
中    華    民    國     96     年    5    月  31   日
                  嘉義刑事第三庭 審判長法  官 陳 仁 智
                                       法  官 鄭 雅 文
                                       法  官 黃 義 成
上列正本證明與原本無異。
本件不得上訴。
中    華    民    國     96     年    5    月  31   日
                                       書記官 侯 麗 茹
